【裁判字號】    97,交易,263
【裁判日期】    971124
【裁判案由】    過失傷害
【裁判全文】
臺灣彰化地方法院刑事判決             97年度交易字第263號
公  訴  人  臺灣彰化地方法院檢察署檢察官
被      告  甲○○原名：王遵.
上列被告因過失傷害案件，經檢察官提起公訴（97年度偵字第81
67號、第8894號），本院判決如下：
    主    文
甲○○因過失傷害人，處拘役伍拾日，如易科罰金，以新臺幣壹
仟元折算壹日。
    事    實
一、甲○○未領有駕駛自用小客車之執照（遭吊銷），竟於民國
    （下同）97年5 月25日晚上，駕駛車牌號碼0478-LF 號自用
    小客車，沿彰化縣彰化市○○路，由南往北方向行駛，於同
    日晚上10時30分許，行經民生路與陳稜路交岔路口處時，原
    應注意駕駛人駕駛汽車，應遵守道路交通標誌、標線、號誌
    之指示，而分向限制線，用以劃分道路成雙向車道，禁止車
    輛跨越行駛，且行至設有閃光黃燈之交岔路口，應減速接近
    小心通過，並應注意車前狀況，隨時採取必要之安全措施，
    又依當時情況，天候晴、日間自然光線、柏油路面、乾燥無
    缺陷、無障礙物、視距良好，並無不能注意之情事，詎甲○
    ○竟疏於注意，為超越前車而貿然高速搶進，跨越分向限制
    線進入對向車道，而與駕駛車牌號碼5956-SG 號自用小客車
    ，附載妻子乙○○，沿民生路由北往南方向行駛至前揭交岔
    路口之李銘發生擦撞，致李銘受有左手第五指割傷、左
    前臂擦裂傷之傷害；乙○○則受有右肩挫傷、車用氣囊爆裂
    造成頭部撞傷之傷害。嗣甲○○肇事後經人報案，其在未被
    有偵查犯罪職權之機關或公務員發覺其犯罪前，主動向據報
    前來處理之彰化縣警察局交通警察隊彰化分隊警員表示其為
    肇事人，而自首接受裁判。
二、案經李銘、乙○○訴由彰化縣警察局彰化分局報請臺灣彰
    化地方法院檢察署檢察官偵查起訴。
    理    由
一、按被告甲○○所犯係屬刑事訴訟法第376 條第1 款所列之最
    重本刑為3 年以下有期徒刑、拘役或專科罰金之罪，本院爰
    依同法第284 條之1 之規定行獨任審判。次按被告以外之人
    於審判外之陳述，雖不符刑事訴訟法第159 條之1 至第159
    條之4 之規定，而經當事人於審判程式同意作為證據，法院
    審酌該言詞陳述或書面陳述作成時之情況，認為適當者，亦
    得為證據。當事人、代理人或辯護人於法院調查證據時，知
    有第159 條第1 項不得為證據之情形，而未於言詞辯論終結
    前聲明異議者，視為有前項之同意，刑事訴訟法第159 條之
    5 定有明文。查本案全部卷證，公訴人、被告等均不爭執其
    證據能力，本院復衡以該等供述證據作成時之情況，應為適
    當，是可認後述所引用證據之證據能力均無疑義，合先敘明
    。
二、上開事實，業據被告甲○○於警詢、偵訊、本院審理時坦承
    不諱（見彰化縣警察局彰化分局彰警分偵字第0970026687號
    卷第1-3 頁，臺灣彰化地方法院檢察署97年度偵字第8167號
    卷第6 、7 頁，本院97年度交易字第263 號卷第13-15 頁）
    ，核與證人即告訴人李銘、乙○○於警詢、偵訊中所為之
    證述相符（見彰化縣警察局彰化分局彰警分偵字第09700266
    87號卷第4-7 頁，臺灣彰化地方法院檢察署97年度他字第10
    13號卷第3 、4 頁），並有道路交通事故現場圖、道路交通
    事故調查報告表（一）、（二）各1 紙、照片8 張、溫建益
    醫院診斷證明書1 紙、財團法人彰化基督教醫院診斷書1 紙
    、彰化縣警察局舉發違反道路交通管理事件通知單影本1 紙
    等件附卷可稽（見彰化縣警察局彰化分局彰警分偵字第0970
    026687號卷第8-14、19-21 頁），堪認屬實。
三、按分向限制線，係用以劃分路面成雙向車道，禁止車輛跨越
    行駛；閃光黃燈表示「警告」，車輛應減速接近，注意安全
    ，小心通過；而駕駛人駕駛汽車，應遵守道路交通標誌、標
    線、號誌之指示，且應注意車前狀況及兩車併行之間隔，並
    隨時採取必要之安全措施，道路交通標誌標線號誌設置規則
    第165 條第1 項、第211 條第1 項第1 款，道路交通安全規
    則第90條、第94條第3 項分別訂有明文。查本件被告當時駕
    駛自小客車行經上開交岔路口處時，天候晴、有日間自然光
    線、柏油路面、乾燥無缺陷、無障礙物、視距良好等，並無
    不能注意之情事，有前揭彰化縣警察局彰化分局道路交通事
    故現場圖、道路交通事故調查報告表（一）、（二）各1 紙
    、照片8 張在卷可佐（見彰化縣警察局彰化分局彰警分偵字
    第0970026687號卷第8-14頁），不料，被告竟疏於注意，為
    超越前車而貿然高速搶進，跨越分向限制線進入對向車道，
    致告訴人李銘、乙○○受有如前所述之傷害，被告之駕駛
    行為應有過失，且與告訴人所受之前揭傷害間，分別具有相
    當因果關係無訛。從而，本件事證明確，被告之過失傷害犯
    行已堪認定，應予依法論科。
四、核被告甲○○所為，係犯刑法第284 條第1 項前段之過失傷
    害罪。被告以一過失傷害行為，同時侵害告訴人李銘、乙
    ○○，係以一行為而觸犯構成要件相同之數罪名，為同種想
    像競合犯，應依刑法第55條之規定，從一重處斷。又汽車駕
    駛人，無駕駛執照駕車、酒醉駕車、吸食毒品或迷幻藥駕車
    、行駛人行道或行經行人穿越道不依規定讓行人優先通行，
    因而致人受傷或死亡，依法應負刑事責任者，加重其刑至2
    分之1 ，道路交通管理處罰條例第86條第1 項定有明文。本
    件被告甲○○無駕駛執照駕車，為被告自承在卷，且有彰化
    縣警察局舉發違反道路交通管理事件通知單影本1 紙在卷可
    參（見彰化縣警察局彰化分局彰警分偵字第0970026687號卷
    第2 、21頁），另被告無照駕車因而致告訴人李銘、乙○
    ○受傷之事實，亦已如前述，是應依道路交通管理處罰條例
    第86條第1 項之規定，加重其刑。再按刑法第62條所謂「發
    覺」，固非以有偵查犯罪職權之機關或人員確知其人犯罪無
    誤為必要，而於對其發生嫌疑時，即得謂為已發覺；但此項
    對犯人之嫌疑，仍須有確切之根據得為合理之可疑者，始足
    當之，若單純主觀上之懷疑，要不得謂已發生嫌疑（最高法
    院72年臺上字第641 號判例意旨參照）。本件被告所犯上開
    事實欄一所載之犯行，係被告於肇事後，在有偵查犯罪職權
    之機關或個人發覺其犯罪前，即向到現場處理之彰化縣警察
    局交通警察隊彰化分隊警員主動陳明其為肇事者而自首，進
    而接受裁判，有該局道路交通事故肇事人自首情形紀錄表1
    紙在卷可按（見彰化縣警察局彰化分局彰警分偵字第097002
    6687號卷第17頁），亦經被告於本院審理中陳稱明確（見本
    院97年度交易字第263 號卷第14頁），足徵被告確係在警員
    未發現有確切之根據得為合理之懷疑前，即主動供述其為本
    件如事實欄所載之犯行，被告係對於未發覺之罪自首而接受
    裁判，爰依自首之規定，就其所犯減輕其刑，並依法先加後
    減之。爰審酌被告之素行，有臺灣高等法院被告前案紀錄表
    1 份在卷可考，及疏未注意交通規則，造成告訴人李銘、
    乙○○傷害之結果，迄今雖曾探視告訴人乙○○1 次，然尚
    未與告訴人達成和解，暨自始坦承犯行等一切情狀，量處如
    主文所示之刑，並諭知易科罰金之折算標準。
據上論斷，應依刑事訴訟法第299 條第1 項前段，道路交通管理
處罰條例第86條第1 項，刑法第11條前段、第284 條第1 項前段
、第55條、第62條前段、第41條第1 項前段，刑法施行法第1 條
之1 第1 項、第2 項前段，判決如主文。
本案經檢察官蔡明達到庭執行職務。
中    華    民    國    97    年    11    月    24    日
                        交通法庭      法  官  林秉暉
以上正本證明與原本無異。
如不服本判決應於收受送達後10日內向本院提出上訴書狀，並應
敘述具體理由; 其未敘述上訴理由者，應於上訴期間屆滿後20日
內向本院補提理由書 (均須按他造當事人之人數附繕本「切勿逕
送上級法院」。
告訴人或被害人對於判決如有不服具備理由請求檢察官上訴者，
其上訴期間之計算係以檢察官收受判決正本之日期為準。
中    華    民    國    97    年    11    月    24    日
                                      書記官  張清秀
附錄本案論罪科刑法條全文：
中華民國刑法第284條
（過失傷害罪）
因過失傷害人者，處6 月以下有期徒刑、拘役或500 元以下罰金
，致重傷者，處1 年以下有期徒刑、拘役或500 元以下罰金。
從事業務之人，因業務上之過失傷害人者，處1 年以下有期徒刑
、拘役或1,000 元以下罰金，致重傷者，處3 年以下有期徒刑、
拘役或2,000 元以下罰金。


司法院資訊處製作；財團法人民間司法改革基金會備份。
